【裁判字號】    97,抗,171
【裁判日期】    970829
【裁判案由】    拍賣抵押物
【裁判全文】
臺灣桃園地方法院民事裁定               97年度抗字第171號
抗  告  人  甲○○
            乙○○
上列抗告人因與相對人元大商業銀行股份有限公司（原名：復華
商業銀行股份有限公司）間拍賣抵押物事件，對於中華民國97年
7 月21日本院簡易庭97年度司拍字第1251號裁定提起抗告，本院
裁定如下：
    主  文
抗告駁回。
抗告程序費用新台幣壹仟元由抗告人負擔。
    理  由
一、按抵押權人於債權已屆清償期而未受清償者，得聲請法院拍
    賣抵押物，就其賣得價金而受清償，民法第873 條定有明文
    。而抵押權人為此項聲請，請為准予拍賣抵押物之裁定，係
    屬非訟事件，祗須其抵押權已依法登記，並債權已屆清償期
    而未受清償，法院即應為准許拍賣抵押物之裁定，此法院所
    為准許拍賣抵押物之裁定，無確定實體法上之法律關係存否
    之性質，於債權及抵押權之存否，亦無既判力，最高法院58
    年度台抗字第524 號著有判例可稽。是對於此項法律關係有
    爭執者，應由有爭執之人，另循民事訴訟程序，以資解決，
    同院51年度台抗字第269 號判例亦足參照。
二、本件抗告意旨略以：原審未依非訟事件法第74條規定，給予
    抗告人有陳述意見之機會，且本件擔保債權為最高限額抵押
    權，其債權額尚未確定，依法須經相互計算始得確定，原審
    遽為准許拍賣抵押物之裁定，程序自有違誤。又抗告人願就
    本件債務以協商攤還解決，原審逕依相對人所請准予拍賣，
    亦難謂妥適，是原裁定應予廢棄，並駁回相對人於原審之聲
    請等語。
三、經查，本件相對人於原審主張：相對人於民國95年4 月19日
    以原裁定附表所示不動產為向相對人所負債務之擔保，設定
    本金最高限額新台幣（下同）1,656 萬元之抵押權，依法登
    記在案。茲抗告人對相對人負債12,906,345元，已屆清償期
    而未為清償，為此聲請准予拍賣抵押物，並提出土地及建物
    登記第二類謄本、他項權利證明書、抵押權設定契約書、消
    費金融擔保借款約據等影本為證，是原審據以准許相對人拍
    賣抵押物之聲請，即無不當。又本件相對人之聲請既已符合
    民法第873 條、第881 條之17之規定，原審依法准許相對人
    之聲請，即難認有何欠缺妥適之情，至於抗告人是否確有意
    願與相對人協商攤還，因其成立與否另繫諸於相對人之意願
    ，且非上開條文之構成要件之一，應認尚非屬本件拍賣抵押
    物事件之非訟程序所應予審酌之事項。況原審業於97年6 月
    24日以桃院永非貴97年度司拍字第1251號函，依非訟事件法
    第74條規定通知抗告人於通知送達翌日起5 日內就相對人對
    抗告人主張債權金額為12,906,345元已屆清償期而未受清償
    乙節陳述意見，此通知並已於97年6 月30日、97年7 月2 日
    分別送達於抗告人甲○○在桃園縣平鎮市○○路○ 段419 號
    、抗告人乙○○在桃園縣平鎮市○○路○ 段417 號之住所，
    有本院送達回證2 紙附於原審卷可稽，惟抗告人逾期均未向
    本院陳述意見，原審乃於同年7 月21日為本件原裁定，是抗
    告人以原審未依法通知其陳述意見即遽為裁定，指摘原審裁
    定有所違誤云云，顯非事實，委無足採。從而，抗告人執此
    提起抗告，請求廢棄原裁定，為無理由，應予駁回。
四、據上論結，本件抗告為無理由，依非訟事件法第46條、第21
    條第2 項、第24條第1 項，民事訴訟法第495 條之1 第1 項
    、第449 條第1 項、第85條第1 項前段，裁定如主文。
中    華    民    國    97    年    8     月    29    日
                民事第一庭  審判長法  官  郭琇玲
                                  法  官  吳爭奇
                                  法  官  范明達
正本係照原本作成。
本裁定除以適用法規顯有錯誤為理由，並經本法院許可外，不得
再抗告。如提起再抗告，應於收受本裁定送達後10日內向本院提
出再抗告狀，並繳納再抗告費新臺幣1,000 元。
中    華    民    國    97    年    8     月    29    日
                                  書記官  張豐松


司法院資訊處製作；財團法人民間司法改革基金會備份。
